【裁判字號】    92,上訴,1283
【裁判日期】    920916
【裁判案由】    誣告
【裁判全文】
臺灣高等法院臺中分院刑事判決          民國九十二年度上訴字第一二八三號
    上  訴  人
    即  被  告  乙○○
右上訴人因誣告案件，不服臺灣臺中地方法院中華民國九十二年六月六日第一審判決
（民國九十二年度自字第一八０號），提起上訴，本院判決如左：
    主      文
原判決撤銷。
乙○○無罪。
    理      由
一、自訴意旨略稱：被告乙○○前於（下同）八十七年間，因違反區域計劃法案件，
    經本院以八十七年度上易字第三三八九號，判處有期徒刑五月確定，於九十年一
    月十九日易科罰金執行完畢，仍不知悔改。緣甲○○係坐落臺中縣烏日鄉○○○
    段六二─五七、六二─五九、六二─七○、六二─七一、六二─七二、六二─七
    七（八十五年八月二十三日，自六二─五七地號分割出）、及六四─一等地號土
    地之共有人，應有部分九十九分之十。於六十八年間，自訴人甲○○即在上開土
    地上從事耕作，因上開土地面積廣闊，且位於大里溪畔，每受水患侵襲，甲○○
    無力管領全數土地，其他共有人亦未能有效管理使用彼等所有土地，甲○○乃將
    部分土地，口頭委由乙○○管理，乙○○於爾時起，即趁機占有管理上開地號部
    分土地，從事農作物之生產，另方面亦從事土地之整理工作。八十年間左右，因
    上開土地地處偏僻，遭人隨意傾倒垃圾，事件日漸嚴重，甲○○更進一步於八十
    年三月一日，書立委託書，表示願意將六二─五七等地號九筆土地，委託乙○○
    全權處理取締亂倒垃圾及種植事宜。然乙○○因見供人傾倒垃圾有利可圖，竟自
    八十五年間起，在上開土地上私設垃圾場，供他人傾倒及掩埋垃圾，其後更進而
    成立皇師環保工程股份有限公司（即聯合垃圾分類回收運銷服務站）收費圖利（
    該部分犯行業據本院以民國八十七年度上易字第三三八九號判處有期徒刑五月確
    定），而因乙○○未依約定管理該等土地，且因其提供土地堆置廢棄物等行為，
    甲○○即欲收回前揭土地。詎乙○○仍不知悔改，明知甲○○未曾出售上揭土地
    予伊，甲○○僅曾將上開土地委託其管理，竟意圖使甲○○受刑事處分，先於九
    十年十一月三十日，具狀向臺灣臺中地方法院檢察署檢察官提出告訴稱：上揭土
    地之二十幾位所有權人已拋棄開墾耕作，各土地所有權人指使所有權人之一即甲
    ○○，利用前開共二十三筆土地（連同前揭九筆土地，詳如附表）徵求有錢人來
    開墾，甲○○見其誠實可靠，動歪腦筋引誘拐騙，要其出資金錢來開墾被大水沖
    走之土地，乙○○不疑有他，於六十八年九月一日前出資金新臺幣（下同）一千
    五百萬元，以支付覆土工資，其受甲○○所騙拿走一千五百萬元。檢察官乃依據
    告訴狀內所述之具體事實，先發交警察調查，臺中縣警察局烏日分局警員因而通
    知乙○○、甲○○到警察局接受詢問，乙○○於九十一年二月六日警詢筆錄中稱
    ：甲○○於六十六年間，向伊佯稱前開土地係四十八年八月七日八七水災流失地
    ，無地主，各人去開墾後，可以耕作，於六十七年間，甲○○再向其佯稱上開土
    地已由之陸續開墾，找其一起出資合作開墾，並佯稱，如給一千五百萬元，將會
    把上開二十三筆土地過戶給伊，其陸續至六十八年九月一日結算，共給甲○○一
    千五百萬元，其要求甲○○將土地過戶給伊，甲○○又向其謊稱，其無自耕農身
    分，無法將土地過戶給伊。其後檢察官再傳喚甲○○進行偵查，致甲○○受有刑
    事詐欺取財罪之追訴。因認為被告乙○○涉嫌刑法第一百六十九條第一項之誣告
    罪云云。
二、按誣告罪之成立，以意圖使人受刑事或懲戒處分為要件，如對於在法律上不能負
    刑事或懲戒責任之人而為誣告，則雖有使其受此處分之意圖，仍不能構成誣告罪
    。最高法院廿八年上字第八七八號著有判例。經查被告於九十年十一月三十日，
    虛構事實，具狀向臺灣臺中地方法院檢察署檢察官告訴「被告於六十八年九月一
    日前向自訴人詐欺取財一千五百萬元」固屬事實，惟查依被告之告訴內容，其所
    謂詐欺取財之犯罪時間為六十八年九月一日以前，其追訴權之時效，依刑法第八
    十條第一項第二款規定為十年。被告於九十年十一月三十日虛構事實，具狀向檢
    察官告訴，已逾追訴權時效，即被告之告訴，自訴人必受不起訴處分或免訴之判
    決，亦即自訴人在法律上並不能受刑事處分，則揆諸首開判例，被告尚不能成立
    誣告罪，原審疏未詳查，對於被告遽為論罪科刑，尚有未當，被告上訴意旨指摘
    原判決不當，為有理由，應由本院將原判決撤銷改判，爰依法為無罪之諭知。
據上論斷，應依刑事訴訟法第三百六十九條第一項前段、第三百六十四條、第三百零
一條第一項、第三百四十三條，判決如主文。
中      華      民      國      九十二   年       九      月    十六    日
                                  臺灣高等法院臺中分院刑事第五庭
                                          審判長法  官  袁  從  楨
                                                法  官  郭  同  奇
                                                法  官  胡  森  田
右正本證明與原本無異。
如不服本判決應於收受送達後十日內向本院提出上訴書狀，其未敘述上訴之理由者並
得於提起上訴後十日內向本院補提理由書（均須按他造當事人之人數附繕本）。
                                                書記官  林  振  甫
中      華      民      國      九十二   年       九      月    十七    日
                                                                        Ｉ


司法院資訊處製作；財團法人民間司法改革基金會備份。
